【裁判字號】    98,訴,1604
【裁判日期】    980527
【裁判案由】    毒品危害防制條例
【裁判全文】
臺灣板橋地方法院刑事判決              98年度訴字第1604號
公  訴  人  臺灣板橋地方法院檢察署檢察官
被      告  甲○○
上列被告因毒品危害防制條例案件，經檢察官提起公訴（98年度
毒偵字第1160號），被告於準備程序中對被訴之事實為有罪陳述
，本院合議庭裁定由受命法官獨任行簡式審判程序，並判決如下
：
    主    文
甲○○施用第一級毒品，累犯，處有期徒刑柒月；扣案注射針筒
壹支、分裝杓壹支均沒收。
    事    實
一、甲○○於民國88年間，因施用毒品案件，經本院以88年度毒
    聲字第1452號裁定送勒戒處所施以觀察、勒戒後，認有繼續
    施用毒品之傾向，再經本院以88年度毒聲字第1903號裁定令
    入戒治處所施以強制戒治，再經本院以88年度毒聲字第4847
    號裁定停止戒治，所餘戒治期間付保護管束，於88年8 月20
    日停止戒治出所，嗣於保護管束期間，經本院以89年度毒聲
    字第1488號裁定撤銷停止戒治，所餘戒治期間令入戒治處所
    執行強制戒治，於90年4 月9 日因戒治期滿執行完畢出所，
    該次施用毒品犯行並經臺灣板橋地方法院檢察署檢察官以91
    年度戒毒偵字第100 號為不起訴處分確定；又於91年11月4
    日，因施用第一級毒品案件，經本院以92年度毒聲字第974
    號裁定令入戒治處所施以強制戒治，嗣於93年1 月9 日因法
    律修正報結釋放出所，該次施用毒品犯行並經起訴，由本院
    以92年度訴字第1828號判決判處有期徒刑7 月確定，於93年
    8 月9 日因徒刑執行完畢出監；再於94年8 月中旬，因施用
    第一、二級毒品案件，經本院以94年度訴字第2575號判決分
    別判處有期徒刑8 月、4 月，應執行有期徒刑10月確定，於
    96年1 月30日因徒刑執行完畢出監（據此，本件構成累犯）
    ；詎仍未知所戒慎，猶基於施用第一級毒品海洛因之犯意，
    於98年1 月22日某時許，在臺北縣土城市○○路261 巷3 弄
    7 號住處內，以將海洛因摻水置於針筒內注射身體之方式，
    施用第一級毒品海洛因1 次；嗣為警於98年1 月23日19時10
    分許，持本院核發之98年度聲搜字第406 號搜索票搜索其上
    址住處，併扣得其所有供本件施用第一級毒品海洛因犯行所
    用之注射針筒與分裝杓各1 支及與其本件施用毒品犯行無關
    屬其弟陳志源所有之吸食器1 組、玻璃球2 個、殘渣袋1 只
    （陳志源所涉毒品危害防制條例案件，由臺灣板橋地方法院
    檢察署檢察官另案偵查），甲○○且於臺北縣政府警察局土
    城分局偵查隊內同意接受採尿，經警將其尿液檢體送驗，檢
    出嗎啡陽性反應，乃悉上情。
二、案經臺北縣政府警察局土城分局移送臺灣板橋地方法院檢察
    署檢察官偵查後起訴。
    理    由
一、認定犯罪事實所憑之證據及理由：
(一)、訊據被告甲○○對其在上揭時間、地點施用第一級毒品海洛
    因之事實，於本院審理中自白不諱；而其為警查獲時，同意
    接受採尿，其尿液檢體經警送驗後，以EIA 酵素免疫分析法
    、GS/MS 氣相層析質譜儀法鑑定結果確呈嗎啡陽性反應等情
    ，亦有臺北縣政府警察局土城分局偵辦毒品案尿液編號及姓
    名對照表、臺灣檢驗科技股份有限公司98年2 月18日濫用藥
    物檢驗報告各1 紙在卷可稽（見偵查卷第38、39頁）；此外
    ，並有被告所有供本件施用海洛因犯罪所用之注射針筒與分
    裝杓各1 支扣案為憑，俱徵被告前開自白應與事實相符，可
    以採信。
(二)、按觀察、勒戒或強制戒治執行完畢釋放後，5 年內再犯施用
    第一、二級毒品之罪者，檢察官應依法追訴，毒品危害防制
    條例第23條第2 項定有明文；次按修正毒品危害防制條例就
    施用毒品者，僅於「初犯」及「5 年後再犯」二種情形，有
    其追訴條件之限制，即須於初犯經觀察、勒戒或強制戒治釋
    放後，5 年內均無施用毒品之行為，始能認其前所實施之觀
    察、勒戒或強制戒治已足遮斷毒癮，而得於5 年後再犯時，
    再予適用初犯之規定，重行觀察、勒戒等程序；倘5 年內已
    經再犯，被依法追訴處罰，縱其第3 次（或第3 次以上）施
    用毒品之時間在初犯釋放5 年以後，即與「5 年後再犯」之
    情形有別，且因已於「5 年內再犯」，顯見其再犯率甚高，
    原實施觀察、勒戒或強制戒治，已無法收其實效，而無5 年
    戒斷期之存在，自無再經觀察、勒戒及強制戒治之必要，應
    由檢察官逕行起訴；最高法院著有95年度台非字第59號判決
    、95年度台非字第65號判決意旨可供參照；查被告前於88年
    間，因施用毒品案件，經本院以88年度毒聲字第1452號裁定
    送勒戒處所施以觀察、勒戒後，認有繼續施用毒品之傾向，
    再經本院以88年度毒聲字第1903號裁定令入戒治處所施以強
    制戒治，再經本院以88年度毒聲字第4847號裁定停止戒治，
    所餘戒治期間付保護管束，於88年8 月20日停止戒治出所，
    嗣於保護管束期間，經本院以89年度毒聲字第1488號裁定撤
    銷停止戒治，所餘戒治期間令入戒治處所執行強制戒治，於
    90年4 月9 日因戒治期滿執行完畢出所，該次施用毒品犯行
    並經臺灣板橋地方法院檢察署檢察官以91年度戒毒偵字第10
    0 號為不起訴處分確定；又於91年11月4 日，因施用第一級
    毒品案件，經本院以92年度訴字第1828號判決判處有期徒刑
    7 月確定；再於94年8 月中旬，因施用第一、二級毒品案件
    ，經本院以94年度訴字第2575號判決分別判處有期徒刑8 月
    、4 月，應執行有期徒刑10月確定等情，有本院92年度訴字
    第1828號、94年度訴字第2575號刑事判決書、臺灣高等法院
    被告前案紀錄表在卷可稽，是被告於90年4 月9 日強制戒治
    期滿後，5 年以內之91年11月4 日、94年8 月中旬，仍因分
    別有施用毒品犯行，經法院先後判處罪刑確定，亦甚明確；
    據此，依諸前開條例規定及最高法院判決意旨，因被告在強
    制戒治執行完畢釋放後之5 年內，業有施用毒品之行為，則
    被告本次於98年1 月22日再次施用毒品之行為，即與5 年後
    再犯之情形有別，無再經觀察、勒戒、強制戒治之必要，應
    由檢察官逕行起訴，附此敘明；綜上，本件事證已明，被告
    犯行堪以認定。
二、應適用之法律、科刑審酌事由及沒收物之處理：
(一)、按海洛因屬毒品危害防制條例第2 條第2 項第1 款所規定之
    第一級毒品；是核被告本件施用海洛因之行為，係犯同條例
    第10條第1 項之施用第一級毒品罪；其施用前持有第一級毒
    品海洛因之低度行為，為其後施用之高度行為所吸收，不另
    論罪；又被告有如事實欄所載犯罪科刑紀錄，有上開臺灣高
    等法院被告前案紀錄表可稽，是其於有期徒刑執行完畢後，
    5 年以內故意再犯本件有期徒刑以上之罪，為累犯，就其本
    件犯行，應依刑法第47條第1 項規定，加重其刑。
(二)、爰審酌被告曾因施用毒品犯行受觀察勒戒、強制戒治及刑罰
    執行，詎仍漠視法令禁制而犯本罪，顯未知所戒慎，惟兼衡
    其施用毒品所生危害，實以自戕身心健康為主，對於他人生
    命、身體、財產等法益，尚無明顯而重大之實害，暨斟酌其
    犯罪後坦認犯行之態度等一切情狀，就其本件犯行，量處如
    主文所示之刑，以示懲儆。
(三)、扣案之注射針筒與分裝杓各1 支，係被告所有供本件施用海
    洛因犯罪所用之物，爰依刑法第38條第1 項第2 款規定，宣
    告沒收；至扣案吸食器1 組、玻璃球2 個及殘渣袋1 只等，
    均為陳志源所有，且無事證顯示，與被告本件施用第一級毒
    品犯行有關，是爰不併於本案宣告沒收或銷燬，附此敘明。
據上論斷，應依刑事訴訟法第273 條之1 、第299 條第1 項前段
，毒品危害防制條例第10條第1 項，刑法第11條、第47條第1 項
、第38條第1 項第2 款，判決如主文。
本案經檢察官郭季青到庭執行職務
中    華    民    國    98    年    5     月    27    日
                  刑事第十六庭  法  官  陳明偉
以上正本證明與原本無異。
如不服本判決應於送達後10日內向本院提出上訴狀。
                                書記官  陳玉心
中    華    民    國    98    年    5     月    27    日
附錄本案論罪科刑法條全文
毒品危害防制條例第10條
施用第一級毒品者，處 6 月以上 5 年以下有期徒刑。


司法院資訊處製作；財團法人民間司法改革基金會備份。
